臺灣臺北地方法院小額民事判決
                                      111年度店小字第9號
原      告  雲鄉山莊公寓大廈管理委員會

法定代理人  蘇雪鈴  
訴訟代理人  呂志峯  

被      告  劉明德  
訴訟代理人  劉意琴  
上列當事人間請求給付管理費事件，本院於民國111年10月6日言
詞辯論終結，判決如下：
　　主    文
被告應給付原告新臺幣伍仟伍佰元，及自民國一百一十年十一月
二十四日起至清償日止，按週年利率百分之十計算之利息。
訴訟費用新臺幣壹仟元由被告負擔。
本判決得假執行；但被告如以新臺幣伍仟伍佰元為原告預供擔保
後，得免為假執行。
    事實及理由
壹、程序事項：
    按法定代理人代理權消滅者，訴訟程序在有法定代理人之本
    人承受其訴訟以前當然停止；第168條至第172條及前條所定
    之承受訴訟人，於得為承受時，應即為承受之聲明，民事訴
    訟法第170條、第175條第1項定有明文。查原告法定代理人
    原為高文宗，經民國110年12月21日第31屆管理委員會會議
    推選新任主任委員蘇雪鈴，有民事聲明承受訴訟狀、雲鄉山
    莊公寓大廈管理委員會第31屆第21次委員會會議記錄在卷可
    稽（見本院卷第101至109頁），應改列蘇雪鈴為法定代理人
    。
貳、實體事項　　
一、原告主張：被告所有門牌新北市○○區鄉○鄉路000號建物(下
    稱系爭建物)，係雲鄉山莊公寓大廈之區分所有權人，自109
    年8月至110年8月止，積欠如附表所示社區管理費計新臺幣
    （下同）5,500元，經以存證信函催促，迄今仍未獲付款，
    爰依公寓大廈管理條例第21條規定請求被告給付管理費，並
    聲明：如主文所示（見本院卷第9、97頁）。
二、被告則以：伊非原告管理雲鄉山莊社區之區分所有權人，兩
    造建物使用執照不同，原告社區亦有全棟違建遭列入區分所
    有權人，顯係以不實文件列冊申請備查等語置辯，並聲明：
    駁回原告之訴。
三、法院之判斷：
　㈠按公寓大廈應設置公共基金，其來源之一為區分所有權人依
    區分所有權人會議決議繳納；區分所有權人或住戶積欠應繳
    納之公共基金或應分擔或其他應負擔之費用已逾二期或達相
    當金額，經定相當期間催告仍不給付者，管理負責人或管理
    委員會得訴請法院命其給付應繳之金額及遲延利息；公寓大
    廈管理條例第18條第1項第2款、第21條分別定有明文。查原
    告前揭主張，提出被告積欠管理費明細、郵局存證信函、公
    寓大廈管理組織報備證明、雲鄉山莊公寓大廈規約、雲鄉山
    莊管理委員會申報資料在卷可按（見本院卷第11至29、59至
    81、205至221頁），復被告到庭不爭執積欠等情，堪信為真
    ，原告請求應屬有據。
　㈡按多數各自獨立使用之建築物、公寓大廈，其共同設施之使
    用與管理具有整體不可分性之集居地區的情形，其管理及組
    織準用本條例之規定，公寓大廈管理條例第53條定有明文。
    考其立法意旨，無非在於使集居地區之住戶，透過統一之管
    理組織，對集居地區內之整體環境加以統合規劃，甚至擴大
    管理之經濟規模，降低管理成本，並減少組織重疊，以提升
    共同事務之推展之效率及整體居住品質為目的。是倘各自獨
    立使用之建築物、公寓大廈，具備建物、土地原始硬體結構
    上之共同設施之使用、管理整體不可分性，則除非法律另有
    規定外（如同條例第26條），依公寓大廈管理條例第53條規
    範意旨，固得比照獨立公寓大廈、建築物之各區分所有部分
    一般，強制與其他獨立公寓大廈、建築物視為一整體而適用
    公寓條例規定，由一管理組織加以管理。然所謂共同設施之
    使用管理整體不可分性，並非必於原始硬體結構上呈現，倘
    相鄰集居地區之各公寓大廈、建築物彼此之間，硬體結構上
    雖無共同設施，然各公寓大廈、建築物之區分所有權人，認
    為彼此間有創設共同設施及合併整體管理之必要（例如：共
    同設置監視器、僱用保全警衛巡邏及清潔打掃人員），自非
    不得透過社區自治之方式，以區權人會議等公寓大廈管理條
    例所定決議方法，成立統一之管理組織，適用公寓大廈管理
    條例第53條規定，對各獨立之公寓大廈、建築物為管理。
　㈢查被告雖以前詞置辯，提出雲鄉山莊現況整理圖、地段分布
    位置圖、社區照片、新北市深坑區巴士行經路段及時刻表、
    老舊高地社區用戶加壓受水設備改善計畫(110-113年）、核
    發公寓大廈管理組織報備證明審查表、建物登記第二類謄本
    等件在卷（見本院卷第163至193、283至355、385至465頁）
    ，惟其所有系爭建物與原告社區其他住戶具有地理上之集居
    性，迭經本院99年度店小字第647、683號小額民事判決理由
    闡述綦詳，觀諸本院99年度店小字第683號小額民事判決理
    由：「…被告與原告其他住戶對外聯絡通行之道路，均為同
    一之雲鄉路，原告並設有警衛室以維護進出人員安全，且設
    有3個中繼水塔，並負管理及維護之責，復雇有清潔人員等
    維護社區清潔等生活起居事項攸關之設施，有原告提出為被
    告不爭之財務收支明細表、支出傳票、請款明細等件可證，
    並經本院履勘現場，有勘驗筆錄可稽。」等語即明，復兩造
    間確認非會員事件，即本院99年度訴字第2255號民事判決、
    臺灣高等法院100年度上字第264號民事判決理由：「…細繹
    證人即雲鄉山莊之開發建商李希愈結稱：3個中繼水塔均由
    伊所建，是歸伊所有，而以伊之名義向自來水公司聲請，以
    後客戶請裝水錶需伊蓋章；房子蓋好後，伊就移交給雲鄉山
    莊管理委員會，過了一兩年，向自來水公司聲請名義變更為
    管理委員會；水塔是屬於社區公共財物，社區住戶都可以使
    用；水塔移交給管理委員會後，新住戶要聲請水錶皆由管理
    委員會蓋章；凡是在53筆土地內建物都可以使用水塔，因為
    水塔設計是供整個社區使用，包括薪水贏家、情趣大國等社
    區在內等語（見原審卷第225頁至第226頁）以察，足見上開
    水塔應屬雲鄉山莊住戶生活必要之共同設施，至為明悉。又
    李希愈所稱之管理委員會，應係被上訴人之前身雲鄉山莊守
    望相助管理委員會，併此說明。」等語，可見原告社區所在
    區域包括系爭建物，全區住戶確有於原始結構之外，冀望透
    過整體管理設置共同設施，並提昇經濟規模為目的而設立規
    約，並組成管理組織甚明。衡諸前開說明，雲鄉山莊確屬因
    共同設施之使用與管理具有整體不可分性之集居地區，而雲
    鄉山莊區分所有權人會議組織，為符合公寓大廈管理條例第
    53條、同條例施行細則第12條等規定之組織，洵堪確定。被
    告雖稱其有不受他人強迫參與之消極自由等語（見本院卷第
    145頁）；惟依公寓大廈管理條例第1條第1項規定，其目的
    為達強化公寓大廈之管理維護、提昇住戶居住品質，區分所
    有權人倘得任憑己意選擇加入或退出區分所有權人會議組織
    ，則該公寓大廈或有共同設施之使用與管理之集居地區，將
    難以維繫共同生活品質，無從管理、維護相關事務，造成公
    共事務不能處理，徒增生活成本或居住危機。被告上開所辯
    ，洵非可採。被告舉內政部95年9月28日營署建管字第09508
    06087號函為據（見本院卷第403頁）；然細譯該內政部函示
    ，依公寓大廈管理條例26條第1項，就非封閉式之公寓大廈
    集居社區其地面層為各自獨立之數幢建築物，且區內屬住宅
    與辦公、商場混合使用，其辦公、商場之出入口各自獨立之
    公寓大廈分別成立管委會而為闡釋，難認與本件情節有直接
    關聯，且該內政部函示乃屬行政機關對於各機關適用公寓大
    廈管理條例之疑義，基於主管機關職權所為解釋函令，並非
    法律，其見解本不拘束司法機關之認定。被告質疑偽造區分
    所有權人會議紀錄、偽造區分所有權人簽到簿等情，未舉證
    以實其說，自不足採。
四、綜上所述，原告本於公寓大廈管理條例之法律關係，請求被
    告給付5,500元及自起訴狀繕本送達（見本院卷第39頁，於1
    10年11月23日由本人收） 之翌日即110年11月24日起至清償
    日止，按週年利率10％計算之利息，為有理由，應予准許。
五、本件係就民事訴訟法第436條之8適用小額訴訟程序所為被告
    敗訴之判決，依同法第436條之20規定，應依職權宣告假執
    行，並依同法第436條之23準用第436條第2項，適用同法第3
    92條第2項規定，依職權宣告被告如預供擔保，得免為假執
    行。
六、訴訟費用負擔之依據：民事訴訟法第78條。本件訴訟費用額
    依後附計算書確定如主文第2項所示金額。　　
中　　華　　民　　國　　111 　年　　11 　　月　　18 　日
                  新店簡易庭法  官　鄧德倩 
以上正本係照原本作成。
對於本件判決如有不服，應於收受送達後20日內向本院提出上訴
書狀，上訴於本院合議庭，並按他造當事人之人數附具繕本。
當事人之上訴，非以判決違背法令為理由不得為之，上訴狀應記
載上訴理由，表明下列各款事項：
(一)原判決所違背之法令及其具體內容。
(二)依訴訟資料可認為原判決有違背法令之具體事實。
如委任律師提起上訴者，應一併繳納上訴審裁判費。
中　　華　　民　　國　　111 　年　　11 　　月　  18　 日
                            書記官  張嘉崴  
　　　　　　　　　　　　　　
附表：（見本院卷第11頁，金額單位：新臺幣）
欠費期間 月數  每月應繳金額  合計 109年8月至12月  5 200元 1,000元 110年1月至9月  9 500元 4,500元 總計   5,500元 

計算書：
項　　　　目             金 　額（新臺幣）　　   備註
第一審裁判費　　　       1,000元
合　　　　計　　　       1,000元

附錄：
一、民事訴訟法第436條之24第2項：
    對於小額程序之第一審裁判上訴或抗告，非以其違背法令為
    理由，不得為之。
二、民事訴訟法第436條之25：
    上訴狀內應記載上訴理由，表明下列各款事項：
    (一)原判決所違背之法令及其具體內容。
    (二)依訴訟資料可認為原判決有違背法令之具體事實。
三、民事訴訟法第436條之32第2項:
    第438條至第445條、第448條至第450條、第454條、第455條
    、第459條、第462條、第463條、第468條、第469條第1款至
    第5款、第471條至第473條及第475條第1項之規定，於小額
    事件之上訴程序準用之。